臺灣桃園地方法院刑事判決
111年度易緝字第5號
公  訴  人  臺灣桃園地方檢察署檢察官
被      告  陳盈安






上列被告因違反毒品危害防制條例案件，經檢察官聲請以簡易判
決處刑（106年度毒偵字第4440號），嗣經本院改分為107年度易
字第84號，再因被告緝獲而由本院訊問後，改分為111年度易緝
字第5號，判決如下：
    主  文
本件公訴不受理。
    理  由
一、公訴意旨如附件之聲請簡易判決處刑書所載。
二、法律之解釋及適用：
　　㈠起訴之程序違背規定者，應諭知不受理之判決，並得不經
      言詞辯論為之，刑事訴訟法第303條第1款、第307條分別
      定有明文；於檢察官聲請以簡易判決處刑之案件，經法院
      認為有應為不受理判決之情形時，應適用通常程序審判之
      ，同法第452條、第451條之1第4項但書第3款亦定有明文
      。上開所稱之起訴程序違背規定，係指檢察官提起公訴之
      訴訟行為於程序上有違法律之規定而言；提起公訴之訴訟
      行為是否於程序上有違法律規定，原則上固以起訴時所存
      在之事項及法律規定為判斷，惟檢察官起訴後始發生之情
      事變更事由，致法院不能為實體審理者，亦屬「起訴之程
      序違背規定」（最高法院109年度台上字第3826號判決意
      旨〈判決日為民國109年11月18日〉參照）。
　　㈠本案在檢察官聲請簡易判決處刑後，毒品危害防制條例(下
      稱毒品條例)於109年1月5日修正公布，同年7月15日施行
      。(修正後，下同)毒品條例第20條第3項規定，犯第10條
      之罪於觀察、勒戒或強制戒治執行完畢釋放後，3年後再
      犯第10條之罪者，適用本條前2項之規定。所謂「3年後再
      犯」係指，只要本次再犯（不論修正施行前、後）距最近
      1次觀察、勒戒或強制戒治執行完畢釋放，已逾3年者，即
      該當之，而應施以下述處遇，不因其間有無犯第10條之罪
      經起訴、判刑或執行而受影響。本次修法係採「觀察、勒
      戒或強制戒治」（即機構內處遇）及毒品條例第24條「附
      命完成戒癮治療緩起訴」（即機構外處遇）之雙軌制治療
      處遇(下稱多元處遇)，因對於施用毒品者之思維，應擺脫
      以往側重於「犯人」身分之處罰，著重其為「病患」之特
      質，並以「治療」疾病為出發點，強調「治療勝於處罰」
      、「醫療先於司法」，故對於毒品條例第20條第3項所謂
      「3年後再犯」及第23條第2項所謂「3年內再犯」，自應
      跳脫以往窠臼，重新評價如上，並以「3年」為期，建立
      「定期治療」之模式（最高法院大法庭109年度台上大字
      第3826號裁定意旨〈裁定日為109年11月18日〉參照）。是
      以，現就毒品條例第10條第1項、第2項所定之施用毒品行
      為，無論行為時間點在本次修法前、後，只在符合觀察、
      勒戒或強制戒治執行完畢釋放後「3年內再犯」之要件時
      ，始得依法追訴，否則，即應施以多元處遇，不得逕行追
      訴。之後，最高法院在110年度台非字第98號、110年度台
      上字第865號、第879號、第2096號等裁判意旨，除進一步
      認定行為人經檢察官為附命緩起訴處分，無論有無完成戒
      癮治療，均不能認事實上已等同接受「觀察、勒戒」之處
      遇外，並重申上開見解。
　　㈢綜上可知，若被告本次再犯之施用第一級、第二級毒品行
      為，凡距其最近一次觀察、勒戒或強制戒治執行完畢釋放
      已逾3年者，檢察官均應對其施以多元處遇，不得逕行起
      訴（含聲請簡易判決處刑，下同），不問行為時間點係在
      本次修法前、後，亦不因其間有無犯施用毒品之罪經起訴
      、判刑或執行而受影響。若檢察官已逕行起訴，法院應以
      有不能為實體審理之情事變更為由，認起訴之程序已違背
      規定，而諭知公訴不受理之判決。
三、經查：
　　㈠被告陳盈安於106年6月16日晚間某時，在桃園市中壢區之
      居處內，施用第二級毒品甲基安非他命1次(下稱本案犯行
      )，且其為警採尿送驗結果，亦呈甲基安非他命類陽性反
      應，為其於警詢、經緝獲後而在本院訊問時，均坦承不諱
      ，並有員警採尿之編號對照表、採集送驗紀錄、照片、檢
      察官之鑑定許可書、濫用藥物檢驗報告在卷可佐，堪信屬
      實，足認其已涉犯毒品條例第10條之施用第二級毒品罪行
      。
　　㈡被告前因施用毒品，經本院先後以89年度毒聲字第3342號
      、第6894號裁定，各諭知施以強制戒治、停止戒治併付保
      護管束，於民國89年11月29日釋放出所，並於90年5月18
      日保護管束期滿未經撤銷而視為執行完畢，該次施用毒品
      案件復經本院以92年度簡上字第219號判決判處有期徒刑5
      月確定；其又因施用毒品，經本院以92年度毒聲字第961
      號裁定施以強制戒治，於93年1月9日釋放出所，該次施用
      毒品案件亦經本院以92年度壢簡字第1171號判決判處有期
      徒刑3月確定，有臺灣高等法院被告前案紀錄表在卷可考(
      以上均係依當時法律所為之處置，並無違誤)。足見本案
      犯行距離其最後1次強制戒治執行完畢釋放出所之時間，
      顯已逾3年，依上開說明，檢察官尚不得就本案犯行逕予
      起訴，而須依職權裁量是否對其施以多元處遇，此且不因
      本案犯行係發生在本次修法前、其於其間有無犯施用毒品
      之罪經起訴、判刑或執行而受影響。
　　㈢綜上，在檢察官於106年8月9日向本院就本案犯行聲請以簡
      易判決處刑後，既已有當時所未能考慮之上開變更情事發
      生，於今應認起訴程序違背規定，且無從補正，是本院即
      應諭知不受理之判決，並不經言詞辯論為之。　　
據上論斷，應依刑事訴訟法第303條第1款、第307條，判決如主
文。
本案經檢察官游儒倡聲請以簡易判決處刑。
中　　華　　民　　國　　111 　年　　3 　　月　　15　　日
            刑事第十庭    法　官　徐漢堂
以上正本證明與原本無異。
如不服本判決應於收受判決後20日內向本院提出上訴書狀，並應
敘述具體理由。其未敘述上訴理由者，應於上訴期間屆滿後20日
內向本院補提理由書(均須按他造當事人之人數附繕本)「切勿逕
送上級法院」。 
　　　　　　　　　　　　　書記官　侯儀偵　　　　　　　　
中　　華　　民　　國　　111 　年　　3 　　月　　15　　日
附件：
臺灣桃園地方法院檢察署檢察官聲請簡易判決處刑書
　　　　　　　　　　　　　　　　　 106年度毒偵字第4440號
　　被　　　告　陳盈安　男　37歲（民國00年00月0日生）
　　　　　　　　　　　　住○○市○○區○○○路0段000巷00
　　　　　　　　　　　　號
　　　　　　　　　　　　居桃園市○鎮區○○路000巷00號
　　　　　　　　　　　　國民身分證統一編號：Z000000000號
上列被告因違反毒品危害防制條例案件，業經偵查終結，認為宜
聲請以簡易判決處刑，茲將犯罪事實及證據並所犯法條分敘如下
：
犯罪事實
一、陳盈安前於民國87年間因施用毒品案件，經臺灣桃園地方法
    院（下稱桃園地院）以87年度毒聲字第1525號裁定送觀察、
    勒戒後，認無繼續施用毒品之傾向，於87年9月22日執行完
    畢釋放出所，並經本署檢察官以87年度偵字第12949號為不
    起訴處分確定；復於上開觀察、勒戒執行完畢釋放後5年內
    之89年間因施用毒品案件，經桃園地院以89年度毒聲字第29
    21號裁定送觀察、勒戒後，認有繼續施用毒品之傾向，再經
    桃園地院以89年度毒聲字第3342號裁定令入戒治處所施以強
    制戒治，嗣經桃園地院以89年度毒聲字第6894號裁定停止戒
    治併付保護管束而於89年11月29日出所，迄90年5月18日保
    護管束期滿未經撤銷而視為執行完畢，該次施用毒品案件並
    經桃園地院以92年度簡上字第219號判決判處有期徒刑5月確
    定；又於91年間因施用毒品案件，經桃園地院以92年度毒聲
    字第961號裁定令入戒治處所施以強制戒治，於93年1月9日
    出所，該次施用毒品案件並經桃園地院以92年度壢簡字第11
    71號判決判處有期徒刑3月確定；復於104年間因施用毒品案
    件，經桃園地院以104年度審易字第1640號判決判處有期徒
    刑7月確定，於105年8月26日執行完畢。
二、詎仍不知悔改，又基於施用第二級毒品之犯意，於106年6月
    16日晚間某時，在桃園市○○區○○○路0段000巷00號住處內，
    以吸食器燒烤方式施用第二級毒品甲基安非他命1次。嗣106
    年6月18日，因其列為毒品調驗人口而為警通知至警局接受
    採尿檢驗，送驗結果呈甲基安非他命陽性反應，始悉上情。
三、案經桃園市政府警察局平鎮分局報告偵辦。
證據並所犯法條
一、上揭犯罪事實，業據被告陳盈安於警詢中坦承不諱，且被告
    為警查獲後，經採集尿液送檢驗，呈甲基安非他命陽性反應
    ，有桃園市警察局平鎮分局被採尿人尿液暨毒品真實姓名與
    編號對照表（尿液編號：Z000000000000）及台灣檢驗科技
    股份有限公司濫用藥物檢驗報告各1紙附卷可資佐證，被告
    犯嫌堪以認定。
二、核被告所為，係犯毒品危害防制條例第10條第2項之施用第
    二級毒品罪嫌。被告前有如事實欄所載之論罪科刑及執行情
    形，有本署刑案資料查註紀錄表1份存卷可參，其於有期徒
    刑執行完畢後5年內，故意再犯本件有期徒刑以上之罪，為
    累犯，請依刑法第47條第1項規定，加重其刑。
三、依毒品危害防制條例第23條第2項、刑事訴訟法第451條第1
    項聲請逕以簡易判決處刑。
　　此致
臺灣桃園地方法院
中　　華　　民　　國　 106　　年　　8 　　月　　9 　　日
                                檢察官  游儒倡
本件證明與原本無異
中　　華　　民　　國　 106　　年　　8 　　月　　14　　日
                                書記官  余靜芳
附記事項：
本件係依刑事訴訟法簡易程序辦理，法院簡易庭得不傳喚被告、
輔佐人、告訴人、告發人等出庭即以簡易判決處刑；被告、被害
人、告訴人等對告訴乃論案件如已達成民事和解而要撤回告訴或
對非告訴乃論案件認有受傳喚到庭陳述意見之必要時，請即另以
書狀向簡易法庭陳述或請求傳訊。
所犯法條：
毒品危害防制條例第10條
施用第一級毒品者，處 6 月以上 5 年以下有期徒刑。
施用第二級毒品者，處 3 年以下有期徒刑。